【裁判字號】    94,易,1476
【裁判日期】    950227
【裁判案由】    毒品危害防制條例
【裁判全文】
臺灣臺北地方法院刑事判決              94年度易字第1476號
公  訴  人  臺灣臺北地方法院檢察署檢察官
被      告  甲○○
上列被告因違反毒品危害防制條例案件，經檢察官提起公訴（94
年度毒偵字第2124號，含94年度核退字第2293號），及移送併案
審理（94年度毒偵字第2388、2530號），被告就被訴事實為有罪
之陳述，經本院合議庭裁定由受命法官以簡式審判程序審理，判
決如下：
    主  文
甲○○連續施用第二級毒品，累犯，處有期徒刑柒月。扣案之塑
膠夾鏈袋壹個及吸食器壹具均沒收，塑膠夾鏈袋內含有第二級毒
品甲基安非他命成分之白色結晶體（毛重零點參伍公克，取樣零
點零壹陸公克鑑驗用罄，驗餘毛重零點參參肆公克）均沒收銷燬
。
    事  實
一、甲○○前於民國87年間因違反毒品危害防制條例之施用毒品
    案件，經臺灣基隆地方法院於87年12月2日以87年度毒聲字
    第671號裁定送觀察、勒戒，因認無繼續施用毒品之傾向，
    經臺灣基隆地方法院檢察署檢察官於87年12月22日以87年度
    偵字第5662號為不起訴處分確定；於88年間再因違反毒品危
    害防制條例之施用毒品案件，經本院於88年2月23日以88年
    度毒聲字第482號裁定送觀察、勒戒，仍因認無繼續施用毒
    品之傾向，經臺灣臺北地方法院檢察署檢察官於88年3月12
    日以88年度偵字第5179號為不起訴處分確定。於88年7月間
    又因違反毒品危害防制條例之施用第二級毒品安非他命案件
    ，經本院於88年12月8日以88年度毒聲字第2030號裁定令入
    戒治處所，施以強制戒治1年確定，嗣因戒治成效經評定為
    合格，無繼續戒治之必要，經本院於90年3月23日以90年度
    毒聲字第695號裁定停止戒治，所餘戒治期間付保護管束確
    定，而於90年5月9日停止戒治出監（保護管束期滿日期為90
    年10月11日），保護管束期滿未經撤銷，以執行完畢論。同
    案經檢察官提起公訴，經本院於89年12月6日以89年度易緝
    字第262號判處有期徒刑6月確定，甫於91年6月24日入監執
    行中因易科罰金執行完畢出監。詎仍無法戒斷毒癮，於強制
    戒治執行完畢（90年10月11日）後之5年內，復基於施用第
    二級毒品甲基安非他命之概括犯意，先後於94年5月8日前約
    1、2日及同年8月15日前約1、2日內之某時（不含為警查獲
    後至採尿時之時間），在台北市某居處（詳細地址不詳），
    利用所有之吸食器1具，施用第二級毒品甲基安非他命各1次
    。分別為警於同年5月8日上午7時許，在台北市○○區○○
    街76巷2之1號前查獲其所有供施用甲基安非他命所用之吸食
    器1具，及於同年8月15日下午6時30分許，在台北市中山區
    ○○○路1段73號前，為警查獲其所有以塑膠夾鏈袋（1個）
    盛裝供己施用之第二級毒品甲基安非他命1包（毛重0.35公
    克，取樣0.016公克鑑驗用罄，驗餘毛重0.334公克），並採
    集其尿液檢體送請鑑定，而查悉上情。
三、案經臺北市政府警察局中山分局報請臺灣臺北地方法院檢察
    署檢察官偵查起訴及移送本院併案審理。
    理  由
一、上揭事實，業據被告甲○○於本院審理中自白：「（問：你
    從何時開始施用安非他命？）都是查獲前施用，共施用2次
    。第1次（94年）5月8日被查獲前大約1、2天在台北市‧‧
    ‧‧當時我住的地方施用，以吸食器施用。第2次也是在查
    獲前大約1、2天在台北市‧‧‧我當時的住處施用」等語不
    諱（見本院95年2月23日審判筆錄第4頁）。員警先後2次採
    集被告之尿液檢體（編號：004275、004487），送請台灣檢
    驗科技股份有限公司，以酵素免疫分析法（EIA）為初步檢
    驗，再以氣相層析/質譜儀法確認（GC/MS）檢驗之結果，均
    呈安非他命類之甲基安非他命陽性反應，有台北市政府警察
    局偵辦毒品案件尿液檢體委驗單、尿液採樣同意書及台灣檢
    驗科技股份有限公司之濫用藥物尿液檢驗報告在卷可稽（見
    94年度毒偵字第2124號偵查卷第6、7頁、94年度毒偵字第25
    30號偵查卷第11、12頁）。按目前常用之尿液安非他命或嗎
    啡篩檢方式，包括酵素免疫分析法（EIA）、薄層色層分析
    法（TLC）及放射免疫分析法（RIA）。文獻報告中，確實有
    藥物或食物因交叉反應，可在尿液測試中產生偽陽性之安非
    他命或嗎啡反應。例如在EIA和TLC之尿液測試中，某些成藥
    （如減肥藥、解除鼻充血藥物、感冒藥劑等）中之成分因與
    安非他命有類似的作用，而可產生與安非他命之交叉反應，
    使尿液測試呈現偽陽性。但利用精密的儀器分析，將可排除
    偽陽性之可能，而得到正確的答案。在良好的操作條件下，
    以氣相層析質譜儀作藥物及其代謝產物之定性及定量分析檢
    驗，幾乎不會有偽陽性反應產生，亦即如尿液中未含有煙毒
    之反應者，即不可能產生因藥物所引起之偽陽性反應（行政
    院國軍退除役官兵輔導委員會榮民總醫院以83年4月7日（83
    ）北總內字第03059號函、行政院衛生署藥物管制藥品管理
    局92年6月20日管檢字第0920004713號函參照）。本件被告
    之尿液檢體，係經鑑定單位以EIA初步檢驗，並利用氣相層
    析質譜儀（GC/MS）為確認檢驗，顯可排除被告因服用藥物
    導致尿液測試呈偽陽性反應之可能。又安非他命類藥物經口
    服投與後，約70﹪於24小時內自尿液中排出，約90﹪於96小
    時內自尿中排出，安非他命之檢出與其投與方式、投與量、
    個人體質、採尿時間與檢驗儀器精密度等諸多因素有關，依
    上述資料推斷，最長可能不會超過4日（行政院衛生署藥物
    食品檢驗局81年2月8日《81》藥檢壹字第1156函參照）。此
    外，扣案以塑膠夾鏈袋盛裝之白色結晶體1包（毛重0.35公
    克，取樣0.016公克鑑驗用罄，驗餘毛重0.334公克），經本
    院依職權囑託台灣檢驗科技股份有限公司鑑定其成分，經該
    公司濫用藥物實驗室以酵素免疫分析法（EIA）及氣相層析/
    質譜儀法確認（GC/MS）鑑驗結果，判定呈安非他命類之甲
    基安非他命陽性反應，有該公司於95年1月24日出具之濫用
    藥物檢驗報告在卷足憑（見本院刑事卷），堪認內含第二級
    毒品甲基安非他命之成分。足信被告自白分別於上開時間採
    尿前約1、2日內之某時（不含為警查獲後至採尿時之時間）
    ，施用第二級毒品甲基安非他命一情，確與事實相符。被告
    於87年間因違反毒品危害防制條例之施用毒品案件，經臺灣
    基隆地方法院於87年12月2日以87年度毒聲字第671號裁定送
    觀察、勒戒，因認無繼續施用毒品之傾向，經臺灣基隆地方
    法院檢察署檢察官於87年12月22日以87年度偵字第5662號為
    不起訴處分確定；於88年間再因違反毒品危害防制條例之施
    用毒品案件，經本院於88年2月23日以88年度毒聲字第482號
    裁定送觀察、勒戒，仍因認無繼續施用毒品之傾向，經臺灣
    臺北地方法院檢察署檢察官於88年3月12日以88年度偵字第5
    179號為不起訴處分確定。於88年7月間又因違反毒品危害防
    制條例之施用第二級毒品安非他命案件，經本院於88年12月
    8日以88年度毒聲字第20301號裁定令入戒治處所，施以強制
    戒治1年確定，嗣因戒治成效經評定為合格，無繼續戒治之
    必要，經本院於90年3月23日以90年度毒聲字第695號裁定停
    止戒治，所餘戒治期間付保護管束確定，並於90年5月9日停
    止戒治出監（保護管束期滿日期為90年10月11日），保護管
    束期滿未經撤銷，以執行完畢論，有本院卷附被告之臺灣高
    等法院被告前案紀錄表（內含入出監資料）可考。被告於受
    強制戒治執行完畢後，5年內再犯本件毒品危害防制條例第
    10條第2項之施用第二級毒品罪，事證明確，應予依法論科
    。
二、核被告所為，係犯毒品危害防制條例第10條第2項之施用第
    二級毒品罪。被告持有甲基安非他命之行為，為施用行為所
    吸收，不另論罪。被告於上開時、地，先後施用甲基安非他
    命2次，時間雖非緊接，然地點及手段相同，觸犯構成要件
    相同之罪名，且施用行為具有人格一致性之連續關係，應係
    基於同一概括犯意為之，應依刑法第56條之連續犯規定論以
    一罪，並加重其刑。被告前因違反毒品危害防制條例案件，
    經本院於89年12月6日以89年度易緝字第262號判處有期徒刑
    6月確定，甫於91年6月24日入監執行中以易科罰金執行完畢
    出監，有上開臺灣高等法院被告前案紀錄表可參。其受有期
    徒刑之執行完畢後，5年以內再犯本件有期徒刑之罪，為累
    犯，應加重其刑，並依法遞加之。依被告之前案紀錄表，足
    認其有如事實欄所示之施用毒品犯行，經數次送觀察勒戒、
    強制戒治及判刑確定執行完畢，均無法助其戒斷所染毒癮，
    而其犯行又僅係自我戕害身心健康，並未更生其他危害社會
    治安之事件，施用毒品亦僅2次，次數非多，犯後坦承犯行
    不諱等一切情狀，量處如主文所示之刑，本院認已足警惕，
    可達預防再犯之目的，至於能否助其戒斷毒癮，則屬刑罰執
    行之範疇，要不得作為本件量刑之斟酌。公訴人對於被告上
    開犯行請求判處有期徒刑1年，並未敘明其求刑之具體依據
    及理由，本院認稍嫌過重。扣案之塑膠夾鏈袋1個，為被告
    所有供其持有甲基安非他命所用之物；而扣案之吸食器1組
    ，係為被告所有供其於94年5月8日前之1、2日內某時施用甲
    基安非他命所用之物，然尚非專供施用第二級毒品之器具，
    均依刑法第38條第1項第2款之規定沒收。該塑膠夾鏈袋內之
    白色結晶體（毛重0.35公克，取樣0.016公克鑑驗用罄，驗
    餘毛重0.334公克），內含第二級毒品甲基安非他命成分，
    應依毒品危害防制條例第18條第1項前段之規定，沒收銷燬
    。至於：(一)、被告於94年8月15日前之1、2日內某時，施用
    甲基安非他命所用之吸食器1具，並未扣案，且據被告於警
    詢時供稱業已丟棄，既無證據證明現尚存在，尚無併予宣告
    沒收之必要。(二)、公訴人認被告於94年5月8日上午，在台北
    市○○區○○街76巷2之1號前，為警查獲持有疑似第二級毒
    品安非他命之白色粉末1包（淨重1.5公克），經台北市政府
    警察局刑事鑑識中心以氣相層析/質譜分析法鑑驗結果，並
    未檢出任何毒品危害防制條例列舉之毒品成分，有本院卷附
    台北市政府警察局94年10月31日北市鑑毒字第433號鑑驗通
    知書影本可稽，足認扣案被告所持之白色粉末，並非違禁物
    ，與上開施用毒品犯行既無關連，自不得宣告沒收或沒收銷
    燬，起訴書請求本院併予宣告沒收銷燬，容有誤會，附此敘
    明。
據上論斷，應依刑事訴訟法第273條之1第1項、第299條第1項前
段，毒品危害防制條例第10條第2項、第18條第1項前段，刑法第
56條、第47條、第38條第1項第2款，判決如主文。
本案經檢察官詹喬偉到庭執行職務
中    華    民    國    95    年    2    月    27     日
                  刑事第一庭    法  官  吳秋宏
以上正本證明與原本無異。
如不服本判決，應於判決送達後10日內，向本院提出上訴狀。
                                書記官  高菁菁
中    華    民    國    95    年    2    月    27    日
附錄本案論罪科刑法條全文：
毒品危害防制條例第10條
施用第一級毒品者，處 6 月以上 5 年以下有期徒刑。
施用第二級毒品者，處 3 年以下有期徒刑。


司法院資訊處製作；財團法人民間司法改革基金會備份。
